臺灣高等法院臺南分院刑事裁定
110年度毒抗字第324號
抗  告  人  張貴仁



上列抗告人因強制戒治案件，不服臺灣臺南地方法院民國110年4
月13日刑事裁定（110年度毒聲字第363號），提起抗告，本院裁
定如下：
    主  文
抗告駁回。
    理  由
一、抗告意旨略以：法務部○○○○○○○○附設勒戒處所出具之評估標
    準，其中以伊前科作為評估分數部分，違反一罪不二罰的原
    則。
二、按「觀察、勒戒後，檢察官依據勒戒處所之陳報，認受觀察
    、勒戒人有繼續施用毒品傾向者，檢察官應聲請法院裁定令
    入勒戒處所強制戒治，其期間為6 個月以上，至無繼續強制
    戒治之必要為止，但最長不得逾1 年」，毒品危害防制條例
    第20條第2 項後段定有明文。又有無繼續施用毒品傾向之評
    估標準，並非完全以受勒戒人勒戒後之結果為準，勒戒前之
    各種情況，仍應作為評估之依據，依勒戒處所評分說明手冊
    規定，係以「前科紀錄與行為表現」、「臨床評估」及「社
    會穩定度」3項合併計算分數：㈠分數60 分以上，判定為有
    繼續施用毒品傾向。㈡50分以下判定為無繼續施用毒品傾向
    。㈢51分至59分間判定者再做整體評估後決定，若判定為有
    繼續施用毒品傾向需加註理由。...而其中之「前科紀錄與
    行為表現」係依毒品犯罪相關司法紀錄、首次毒品犯罪年齡
    、其他犯罪相關紀錄、入所時尿液毒品檢驗、所內行為表現
    ；「臨床評估」係物質使用行為、合法物質濫用、使用方式
    、使用年數、精神疾病共病（含反社會人格）、臨床綜合評
    估（含病識感、動機、態度、就醫意願）；「社會穩定度」
    則係依工作、家庭等，作為判斷分數之依據。因此，評斷有
    無吸食毒品傾向，係一具體個案之臨床實務及相關事證等情
    綜合判定，有其相當之專業依據及標準，且涉及專門醫學，
    又衡酌強制戒治之目的，係為協助施用毒品者戒斷毒品之心
    癮及身癮所為之一種保安處分類型，而該評估標準係適用於
    每一位受觀察、勒戒處分之人，具一致性、普遍性、客觀性
    ，綜合判斷之結果，倘其評估由形式上觀察無擅斷或濫權等
    明顯不當之情事，法院宜予尊重。
三、經查：被告前因施用第一級毒品案件，經原審法院以110年
    度毒聲字第363號裁定令入勒戒處所執行觀察、勒戒，有上
    開刑事卷宗在卷可查。被告入所執行後，經該所評定結果，
    其「前科紀錄與行為表現」為27分、「臨床評估」為31分、
    「社會穩定度」則為7 分；若以動、靜態因子區分，其中「
    動態因子」為9分、「靜態因子」為56分，總計65分，故而
    判定被告有繼續施用毒品之傾向，有該所110年3月26日函附
    「有無繼續施用毒品傾向評估標準紀錄表」及證明書附卷可
    憑。
四、被告雖抗辯其毒品前科均已執行完畢，上開評估紀錄不應加
    以列入評估等語，然查：
　㈠戒治目的係針對「本次」的施用毒品行為，為幫助施用毒品
    者日後戒除毒癮，因此將施用毒品者之前科列入評分項目，
    前科列入評分項目後，所要處理的是本次施用毒品犯行，並
    非前科行為，因此並無違反一事不二罰重複評價禁止原則。
　㈡其次，於司法實務或醫學臨床上，具有毒品前科紀錄者，或
    因長期有機會接觸毒品，或因欲再藉由毒品作用暫時遠離現
    實環境，其反覆性、繼續性地再犯施用毒品犯行之機率，確
    實較沒有毒品前科者高，因此上開評估標準方會將勒戒人之
    前科紀錄列入重要之評分項目，前科紀錄作為評分項目之一
    乃具有其正當性。
　㈢法務部為因應毒品危害防制條例之修正及109 年11月18日最
    高法院刑事大法庭109 年度台上大字第3826號裁定意旨，經
    該部洽請衛生福利部協助研修「有無繼續施用毒品傾向評估
    標準」，邀集專家學者及相關機關研商後，新版之「有無繼
    續施用毒品傾向評估標準說明手冊」及「有無繼續施用毒品
    傾向評估標準紀錄表」，業於110 年3 月26日修正並即日起
    實施，其中關於「前科紀錄與行為表現」之第1 項及第3 項
    之計分方式均有所修正變動，修正前「有無繼續施用毒品傾
    向評估標準說明手冊」關於「前科紀錄與行為表現」第1 項
    「毒品犯罪相關司法紀錄」計分方式為每筆10分，總分不設
    上限，第3 項「其他犯罪相關紀錄」計分方式為每筆2 分，
    總分不設上限，修正後「前科紀錄與行為表現」第1 項「毒
    品犯罪相關司法紀錄」計分方式為每筆5 分，總分上限為10
    分，第3 項「其他犯罪相關紀錄」計分方式為每筆2 分，總
    分上限為10分，此有司法院刑事廳110 年3 月26日電話傳真
    函，暨法務部110 年3 月26日法矯字第11006001760 號函在
    卷可憑，足見110年3月26日以前的評分基準，毒品犯罪相關
    司法紀錄的占比過重，110年3月26日以後則已經修正「上限
    不得超過10分」，即不再對被告的前科紀錄過度評價，而較
    強調對被告的「臨床評估」及「社會穩定性」，上開評分標
    準已經更符合比例原則。
　㈣本案高雄戒治所係以110年3月26日修正後的評分標準，對被
    告進行評估，有該評分證明書、紀錄表在卷可參（偵查卷第
    44頁），客觀上並無違法不當之處，
五、綜上，原審法院依據檢察官之聲請，依毒品危害防制條例第
    20條第2 項規定，裁定被告令入戒治處所施以強制戒治，其
    期間為6 個月以上，至無繼續強制戒治之必要為止，但最長
    不得逾1 年，經核並無不合。被告仍執上開事由提起抗告，
    指摘原裁定不當，非有理由，應予駁回。
六、爰依刑事訴訟法第412 條裁定如主文。
中　　華　　民　　國　　110 　年　　4 　　月　　27　　日
                  刑事第五庭    審判長法  官  黃國永
                                      法  官  翁世容
                                      法  官  蔡川富
以上正本證明與原本無異。
不得再抗告。
　　　　　　　　　　　　　　　　　　　書記官  黃心怡
中　　華　　民　　國　　110 　年　　4 　　月　　27　　日